最高法院刑事判決　　　　　　　　　　　　　　　九十三年度台上字第五九一七號
　　上　訴　人　甲○○
　　選任辯護人　鍾耀盛律師
右上訴人因偽造文書案件，不服台灣高等法院中華民國九十三年八月三十一日第二審
判決（九十三年度上訴字第七五五號，起訴案號：台灣士林地方法院檢察署八十六年
度偵字第五八九二、六二七八號），提起上訴，本院判決如左：
    主  文
上訴駁回。
    理  由
按刑事訴訟法第三百七十七條規定，上訴於第三審法院，非以判決違背法令為理由，
不得為之。是提起第三審上訴，應以原判決違背法令為理由，係屬法定要件。如果上
訴理由狀並未依據卷內訴訟資料，具體指摘原判決不適用何種法則或如何適用不當，
或所指摘原判決違法情事，顯與法律規定得為第三審上訴理由之違法情形，不相適合
時，均應認其上訴為違背法律上之程式，予以駁回。本件上訴人甲○○上訴意旨略稱
：(一)、證人葉隆子於第一審問：「八十五年（民國）一月你有無跟許秀玉的會？」，
據答稱：「忘了，我有跟甲○○的會，也有經過程的手幫我跟會，共有三個會頭，我
是用我的名字跟會」，再問：「你的會有無借給甲○○去標，錢給程用？」則答：「
沒有，我不了解，我不知道。因我跟程的會共有十五個，所以我參加三個不同會首的
會……」，就其上開供述觀之，與原判決第四頁第十行之敘述內容不相符合，矧如葉
隆子上開所陳共有三個會首，共計參加十五會，則除李許秀玉及上訴人外，另一會首
為何人？其參加上訴人之會十五會，扣除本件上訴人召集之三會外，其餘十二會又為
何？是否借用葉美花、葉阿英或他人名義參加？否則其證言即有矛盾，原審未予查明
，竟採筆錄中前後不符之片斷記載為認定事實之依據，有認定事實不依證據之違法。
(二)、上訴人於第一審曾主張「林真舲、邱錦雪參加李許秀玉召集之互助會，是葉美英
叫我寫的」，於原審並已請求傳喚林真舲、邱錦雪及葉美英三人，原審未予調查，有
應於審判期日調查之證據未予調查之違法云云。
惟查原判決綜合全案卷證資料，本於事實審法院推理之作用，認定上訴人有連續行使
偽造私文書，足以生損害於他人之犯行，已詳細說明其採證認事之理由。所為論斷，
亦俱有卷內資料可資覆按。上訴意旨對原審之論斷，究有何違背經驗法則或論理法則
之違法情形，並未依據卷內資料，為具體之指摘。且查：(一)、依卷內資料，證人葉隆
子於第一審審判期日經傳到場作證，其全部詢答內容為問：「八十五年一月你有無跟
許秀玉的會？」答：「忘了，我有跟甲○○起的會，也有經過程的手幫我跟會，共有
三個會頭，我是用我的名字跟會。」問：「你有無用葉美花及葉阿英的名字跟會？」
答：「葉美花及葉阿英是我妹妹，她們有跟甲○○的會，但我沒有用她們的名字去跟
別人的會。」問：「印象中八十五年間，你有無用你的名字、葉美花及葉阿英的名義
，請甲○○幫你跟會？」答：「沒有」，問：「你跟的會都是你自己標的，還是叫別
人幫你標？」答：「我跟別人的會，我有拜託甲○○幫我標一會，但我沒有拿到錢，
因為我有跟甲○○其它的會拿去繳會款。」問：「你叫甲○○幫你跟會，你知不知道
會首是誰？」答：「不知道，但我知道三個不同的會首。」問：「三個不同的會首，
你都參加一會？」答：「對，都是我跟的。」問：「你參加三個不同會首的會，你都
有標起來？」答：「對，會錢標起來都去繳甲○○的會錢。」問：「你的會有無借甲
○○去標，錢給程用？」答：「沒有，我不了解，我不知道。因為我跟程的會，共有
十五個，所以我參加三個不同會首的會，都標起來去繳甲○○的會錢。我參加程三個
互助會，共十五個，我只有標一會。」問：「葉美花及葉阿英有無委託甲○○去參加
別人的會？」答：「沒有」，問：「會務的事葉美花及葉阿英有無出面跟甲○○接洽
？」答：「沒有，都是我跟程接洽。」問：「你說你參加甲○○三個會，共十五個？
」答：「對，一共有三個會，我們三個人，每個會我都跟三會，我們兩個妹妹都各跟
一會。我只有標一會而已，錢沒有拿到，還有十四會沒標，我都沒拿到錢。」問：「
會員葉阿英及葉隆子的會，你有無標到？」答：「我參加三個互助會，不知道標的是
那一會，我只知道該會快結束了。」並稱：「沒有（跟我借標），我根本沒有借甲○
○標會，我自己都欠錢了。」原判決據此說明「證人葉隆子於第一審證稱：我有跟甲
○○起的會，也有委託甲○○幫我跟三個不同會首的會，我都是用我的名字跟會，而
且都只跟一會；葉美花、葉阿英是我的妹妹，她們有跟甲○○的會，會務都是我處理
，但我沒有用她們的名字去跟別人的會，她們也沒有委託甲○○去跟別人的會；我跟
別人的三個會，並不知道會首的名字，但有請甲○○幫忙標一會（按係葉隆子名義，
非葉美花、葉阿英），標到的會錢拿去繳跟甲○○的會錢。而我及二個妹妹跟甲○○
的三個互助會，我只有標其中我名義的一會，但也沒有拿到錢，我不知道標的是那一
個會，只知道標到的那個會是快結束的會（按被告甲○○自己擔任會首召集之三個互
助會，分別為八十六年七月十五日、八十六年十二月二十五日及八十七年八月二十日
到期，而依證人葉隆子證稱已標得的會係快要結束之會，足認該標得部分係八十六年
七月十五日到期之互助會），我自己都欠錢了，根本沒有借給甲○○標，我的二個妹
妹都還沒有標等語」，核與卷內資料即無不符。此部分上訴意旨未綜合葉隆子全部供
述，所指殊有誤會，並非依據卷內證據資料而為指摘，自非合法之第三審上訴理由。
(二)、本件待證事實，端在上訴人有無冒用林真舲、邱錦雪、葉阿英、葉美花名義參加
李許秀玉召集之互助會，並冒用其四人名義偽造標單標取會款，及於上訴人自己召集
之互助會，是否有偽造標單，冒標葉阿英、吳淑津、褚國欽之會款，至葉隆子委託上
訴人參加何人召集之互助會，會首共有幾人，其參加上訴人召集之互助會共為幾會，
則均與要證事實無關，此部分上訴意旨執與待證事實無涉之事項，並以疑問語氣，據
以指摘原判決違法，難認係適法之第三審上訴理由，況就葉隆子上開「上訴人召集三
個會，我們三個人，每個會我都跟三會，我兩個妹妹都各跟一會」之供述觀之，與其
另所稱「共參加上訴人之會十五會」等語，亦無矛盾可言。(三)、綜觀全卷，本件並無
「葉美英」其人，上訴意旨所稱之「葉美英」是否為「葉阿英」、「葉美花」之誤，
尚欠明朗。且卷內亦無上訴人主張「係葉美英（或葉阿英、葉美花）叫我以林真舲、
邱錦雪名義參加李許秀玉召集之互助會」，並據此聲請傳喚林真舲、邱錦雪、葉阿英
、葉美花，甚或「葉美英」及應為如何調查之資料（第一審卷內並無上訴意旨所指之
九十二年十二月二十二日準備程序筆錄），乃於上訴本院時據此指摘原判決違法，與
卷內資料不相符合，亦顯非依據卷內資料而為指摘。況原審審判期日，審判長於行言
詞辯論前詢以「尚有何證據請求調查？」時，上訴人及其選任辯護人均答稱：「無」
，經記明筆錄在卷，則原審對此未予調查，自亦無應於審判期日調查之證據未予調查
之違法可言。綜上所述，本件上訴意旨所指，與法律規定得為第三審上訴理由之情形
不相適合，其上訴違背法律上之程式，應予駁回。原判決認其牽連犯詐欺取財罪部分
，核係屬刑事訴訟法第三百七十六條第四款所列不得上訴於第三審法院之罪名，牽連
之偽造及行使偽造私文書重罪部分，上訴人之上訴既不合法，無從為實體上審理，詐
欺取財輕罪部分，自亦無從適用審判不可分原則，併同為實體上審判，亦應從程序上
予以駁回。
據上論結，應依刑事訴訟法第三百九十五條前段，判決如主文。
中　　　華　　　民　　　國　　九十三　　年　　 十一 　　月　　 十一 　　日
                              最高法院刑事第十一庭
                                  審判長法官  張　淳　淙
                                        法官  謝　俊　雄
                                        法官  蘇　振　堂
                                        法官  張　春　福
                                        法官  呂　丹　玉
      右正本證明與原本無異
                                              書  記  官
中　　　華　　　民　　　國　　九十三　　年　　 十一 　　月　　 十六 　　日
                                                                        Ｑ
